臺北高等行政法院判決
　　　　　　　　　　　　　　　　　　 96年度訴字第01721號
　　　　　　　　　　　　　　　.
原　　　告　南銧企業股份有限公司
代　表　人　甲○○（董事長）
訴訟代理人　金昌民（會計師）（兼送達代收人）
被　　　告　財政部臺北市國稅局
代　表　人　凌忠嫄（局長）住同上
訴訟代理人　乙○○
上列當事人間因營業稅事件，原告不服財政部中華民國96年3 月
30日台財訴字第09600033240 號（案號：第00000000號）及4 月
30日台財訴字第09600083700 號（案號：第00000000號）訴願決
定，提起行政訴訟。本院判決如下：
    主  文
原告之訴駁回。
訴訟費用由原告負擔。
　　事  實
一、事實概要：原告於民國（下同）90年9 月至91年6 月間進貨
    ，取具虛設行號成弘企業社開立之統一發票16紙，銷售額合
    計新臺幣（下同）24,571,488元，營業稅額1,228,578 元（
    詳如附表所示），作為進項憑證申報扣抵銷項稅額，經財政
    部臺灣省北區國稅局（下稱北區國稅局）查獲，通報被告核
    定補徵營業稅額1,228,578 元，並處罰鍰6,142,800 元。原
    告不服，分別就罰鍰、營業稅申請復查，經被告以95年12月
    7 日財北國稅法字第0950245867號復查決定書准予追減罰鍰
    3,685,700 元、96年1 月19日財北國稅法字第0960215668號
    復查決定書駁回其營業稅復查；原告仍不服，均提起訴願，
    而遭財政部96年3 月30日台財訴字第09600033240 號（案號
    ：第00000000號）及4 月30日台財訴字第09600083700 號（
    案號：第00000000號）訴願決定駁回。原告仍不服，遂向本
    院提起本件行政訴訟。
二、兩造聲明：
　(一)原告聲明：訴願決定及原處分關於補徵原告營業稅部分及罰
              鍰處分不利於原告之部分均撤銷。
　(二)被告聲明：駁回原告之訴。
三、兩造之爭點：
  1.成弘企業社是否係原告之實際交易對象？
  2.被告認本件無財政部95年5 月23日台財稅字第09504535500
    號令釋之適用，是否有據？
　(一)原告主張之理由：
    1.本件系爭關鍵在於成弘企業社究竟有無繳納營業稅？致使
      原告能否適用財政部95年5 月23日台財稅字第0950453550
      0 號免稅免罰之函令？經查成弘企業社成立於88年10月7
      日，截至91年7 、8 月止，該企業社均如期申報並繳納營
      業稅，有其營業人銷售額與稅額申報書（401 ）、營業稅
      繳款書及營業人使用三聯式統一發票明細表附卷可稽。
    2.由原告所附之成弘企業社相關資料顯示，該企業社90年10
      月期繳納營業稅384,248 元；90年12月期，其進項大於銷
      項，所以有留抵稅額；91年2 月期、4 月期，原告無向其
      進貨，但成弘企業社仍有申報紀錄，91年4 月期尚繳納15
      ,410元；91年6 月期，成弘企業社繳納營業稅89,144元；
      甚至91年8 月期，原告已不再向其進貨，成弘企業社仍繳
      納營業稅23,313元。顯見成弘企業社於系爭期間，繳稅相
      當正常，亦每一期均如期申報營業稅，絕非如被告所稱「
      成弘企業社於90年12月及91年2 月無繳交營業稅紀錄」云
      云。
    3.其實，成弘企業社於系爭期間已申報銷售稅額34,377,474
      元、進貨金額24,905,642元，進銷項相抵差額達9,471,83
      2 元，並已繳納營業稅額488,802 元，甚至申報並繳納90
      年度營利事業所得稅288,900 元，怎能謂其無繳交營業稅
      紀錄呢？簡言之，一張發票，成弘企業社已繳交乙次營業
      稅，被告又要原告再補繳乙次，明顯重複課稅，豈是標榜
      愛心查稅、愛心辦稅之稽徵機關應有之行徑呢？
    4.再者，依據財政部95年5 月23日台財稅字第09504535500
      號函令：「該涉嫌虛設行號已依規定按期申報進、銷項資
      料，並按其應納稅額繳納者，應免予補稅處罰」。該函令
      所稱「按其應納稅額繳納」，應係指有應納稅額，即應繳
      稅。換言之，當期無應納稅額，就無繳稅問題。當期應納
      稅額可能大於零，可能為零，亦可能小於零（留抵稅額）
      。等於或小於零，就無需繳稅，此為加值型營業稅之立法
      精神。而被告之復查決定指須每期均需繳納營業稅，方得
      適用上開函釋，顯然過度窄化該函令之適用範圍。
    5.本件為有進貨事實，被告亦無爭議：縱使本件關係人「成
      弘企業社」為虛設行號，但經被告實際查核認定本件為有
      進貨事實，遂有將原5 倍漏稅罰，裁減為2 倍罰鍰之處分
      。至於關係人「成弘企業社」本身有無進貨事實？因與系
      爭本件內容無關，在所不問。
    6.另按財政部96年1 月31日台財稅字第09604012510 號函所
      新修定之「財政部各地區國稅局辦理營業人取得不實進項
      憑證扣抵銷項稅額及虛列成本費用查處原則」（下稱查處
      原則）規定：「……伍、取得不實進項憑證之處罰：一、
      取得虛設行號開立之統一發票：（一）營業稅部分：1.無
      進貨事實：……2.有進貨事實：(1)營業人能證明有支付進
      項稅額與實際銷貨人，且經查明開立統一發票之涉嫌虛設
      行號已依規定按期申報進、銷項資料，並按期申報之應納
      稅額者：除補稅外，應依稅捐稽徵法第44條處罰，免處漏
      稅罰。」依據上揭查處原則，可以歸納幾個重點：
      (1)支付進項稅額對象應為實際銷貨人，並非虛設行號：
        被告所陳述之資金流程，一直在虛設行號「成弘企業社
        」身上打轉，反複說明不可能支付進項稅額予成弘企業
        社。事實上，本來給付對象就不可能為虛設行號，而應
        該是實際銷貨人，被告完全曲解上揭查處原則之意涵。
      (2)按期申報之應納稅額，並非按期繳納應納稅額：
        財政部95年5 月23日台財稅字第09504535500 號函雖規
        定：「該涉嫌虛設行號已依規定按期申報進、銷項資料
        ，並按期應納稅額繳納者，應免予補稅處罰。」惟，基
        於新法優於舊法之原則，財政部96年1 月31日之查處原
        則已放寬認定標準為「按期申報之應納稅額者」。因此
        ，本件系爭重點應在於成弘企業社是否是已如期申報而
        非繳納？更何況，成弘企業社不僅如期申報，更如期繳
        納應納稅稅額，僅係中間幾期之進項稅額大於銷項稅額
        ，產生留抵稅額，其應納稅額為零元而已。
  (二)被告主張之理由：
    1.本稅部分：
      (1)按行為時營業稅法第19條第1 項第1 款規定：「營業人
        左列進項稅額，不得扣抵銷項稅額：一、購進之貨物或
        勞務未依規定取得並保存第33條所列之憑證者。」同法
        施行細則第52條第1 項規定：「本法第51條第5 款所定
        虛報進項稅額，包括依本法規定不得扣抵之進項稅額、
        無進貨事實及偽造憑證之進項稅額而申報退抵稅額者。
        」次按財政部83年7 月9 日台財稅第831601371 號函釋
        ：「取得虛設行號發票申報扣抵之案件……2.有進貨事
        實者……（2 ）因虛設行號係專以出售統一發票牟取不
        法利益為業，並無銷貨事實，故取得虛設行號發票之營
        業人，自亦無向該虛設行號進貨並支付進項稅額之事實
        ，除該營業人能證明確有支付進項稅額予實際銷貨之營
        業人，並經稽徵機關查明該稅額已依法報繳者，應依營
        業稅法第19條第1 項第1 款規定，就其取得不得扣抵憑
        證扣抵銷項稅額部分，追補稅款，不再處漏稅罰外，其
        虛報進項稅額，已構成逃漏稅，應依營業稅法第51條第
        5 款規定補稅並處罰。」財政部95年5 月23日台財稅字
        第09504535500 號令釋：「一、稽徵機關查核營業人取
        得涉嫌虛設行號涉案期間開立之統一發票申報扣抵銷項
        稅額案件，仍應就交易雙方之進、銷貨情形覈實查核，
        不得逕按本部83年7 月9 日台財稅第831601371 號函辦
        理，如無法查明營業人確無向其進貨，且該涉嫌虛設行
        號已依規定按期申報進、銷項資料，並按其應納稅額繳
        納者，應免予補稅處罰。二、本令發布日前之未確定案
        件，稽徵機關應儘速再予查核，依上開規定辦理。」
      (2)原告於90年9 月至91年6 月間進貨，惟取得虛設行號成
        弘企業社開立之統一發票16紙，作為進項憑證申報扣抵
        銷項稅額，虛報進項稅額1,228,578 元，其違章事實，
        有北區國稅局刑事案件移送書、原告違章承諾書、被告
        調查函、專案申請調檔統一發票查核清單等影本可稽，
        原告違反前揭法令規定，經被告核定補徵營業稅額1,22
        8,578 元。
      (3)本件被告原核定原告於系爭期間有進貨事實，惟未依規
        定取得交易對象開立之統一發票，卻取得非交易對象無
        營業事實之虛設行號公司開立之統一發票，申報扣抵其
        銷項稅額，有逃漏營業稅事實，據以核定補徵營業稅。
        是本件系爭重點係在原告與成弘企業社有、無交易事實
        ，至成弘企業社有、無繳交營業稅，非本件補徵原告營
        業稅之要件，合先敘明。
      (4)依原告提示資料核對後，茲就原告與成弘企業社無交易
        事實說明如下：
        系爭進貨品名為紗、包裝材料及工繳，惟查90及91年
          度成弘企業社90% 以上進貨來源公司各該年度均無進
          貨，自無可能銷貨予成弘企業社，該企業社既無進貨
          ，焉有紗及包裝材料等貨物可供銷售予原告？此有營
          業人進銷項交易對象彙加明細表可稽。另部分進貨品
          名為「工繳」，此係勞務服務，惟系爭年度成弘企業
          社並未僱請員工，不可能提供原告勞務服務，此有綜
          合所得稅BAN 給付清單可稽。
        原告主張貨款以支票及現金支付，惟查支票影本未具
          名支付對象，付款簽收簿亦未蓋成弘企業社印章，無
          法證明款項確係支付予成弘企業社，另一般商業行為
          如為現金交易者，應具貨到付款、銀貨兩訖特性，本
          件大部分貨款既係以現金支付，發票金額與付現金額
          及日期卻無法逐筆對應，顯違常理，按「當事人主張
          事實，須負舉證責任，倘其所提出之證據，不足為主
          張事實之證明，自不能認其主張之事實為真實。」為
          最高行政法院（89年7 月1 日改制前為行政法院，下
          同）36年判字第16號判例意旨，本件依原告提示資料
          查證，無法證明其與成弘企業社間有交易事實，自不
          能認其主張之事實為真實。
        綜上，由「物流」及「金流」面查證，均可證原告與
          成弘企業社無交易事實。
      (5)財政部95年5 月23日台財稅字第09504535500 號令適用
        先決要件需經查證原告與涉嫌虛設行號公司有交易事實
        ，且涉嫌虛設行號公司有按期申報進、銷項資料及按其
        應納稅額繳稅者，方有免補稅處罰之適用。本件依查得
        證據，原告與成弘企業社無交易事實業於前項說明，是
        本件已不具上述令釋適用之先決要件。
      (6)按「我國現行加值型營業稅係就各個銷售階段之加值額
        分別予以課稅之多階段銷售稅，各銷售階段之營業人皆
        為營業稅之納稅義務人。故該非交易對象之人是否已按
        其開立發票之金額報繳營業稅額，並不影響本件營業人
        補繳營業稅之義務。」為最高行政法院87年7 月份第1
        次庭長評事聯席會議決議可資參照。本件成弘企業社有
        無申報及繳稅事實，並不影響原告是否需補稅，且因虛
        設行號係專以出售統一發票牟取不法利益為業，並無銷
        貨事實，故取得虛設行號發票之營業人，自亦無向該虛
        設行號進貨並支付進項稅額之事實。
      (7)茲就成弘企業社為無營業事實之虛設行號，且無實際繳
        交其應納營業稅說明如下：
        依營業人進銷項交易對象彙加明細表查得，成弘企業
          社90年度進項憑證90.27%取自政鎂企業有限公司（下
          稱政鎂公司），91年1 至6 月進項憑證99% 取自政鎂
          公司及開景實業有限公司，惟查上述2 家公司於系爭
          期間並無進貨，顯見該2 家公司虛開統一發票予成弘
          企業社充當進項憑證，成弘企業社自無支付進項稅額
          予該等公司之事實。
        查綜合所得稅BAN 給付清單檔，90年度及91年度成弘
          企業社並無僱請員工，顯無營業事實，無可能與原告
          有交易。
        倘成弘企業社進項來源均屬正常營業之公司者，該企
          業社如實辦理申報及繳稅，方可核認其有按其應納稅
          額繳稅。惟成弘企業社90年度及91年度無進貨事實，
          卻取得其他營業人之進項憑證申報扣抵其銷項稅額，
          是該企業社於系爭期間縱有繳少部分營業稅，不可謂
          有按應納稅額繳稅。況成弘企業社有無申報及繳納營
          業稅事實，與本件補徵原告營業稅無涉已如前述，原
          告主張本件系爭關鍵在於成弘企業社有無繳納營業稅
          ，係其對前揭財政部令釋誤解所致。
      (8)綜上，本件依查得證據，原告與成弘企業社無交易事實
        及成弘企業社亦無營業事實，無首揭財政部95年5 月23
        日令釋規定免補稅處罰之適用。本件原告取得不得扣抵
        進項憑證申報扣抵銷項稅額，已構成虛報進項稅額逃漏
        營業稅事實，原核定補徵營業稅額1,228,578 元並無不
        合，復查及訴願決定遞予維持，於法亦無不合，請續予
        維持。
    2.罰鍰部分：
      (1)按「納稅義務人，有左列情形之一者，除追繳稅款外，
        按所漏稅額處1 倍至10倍罰鍰，並得停止其營業……五
        、虛報進項稅額者。」為加值型及非加值型營業稅法第
        51條第5 款所明定。
      (2)依稅捐稽徵機關管理營利事業會計帳簿憑證辦法第21條
        第1 項前段規定，營業人有自實際交易相對人取得原始
        憑證之作為義務。查本件原告實際交易相對人既非虛設
        行號之成弘企業社，卻取得其統一發票，已違反前揭作
        為義務。另原告提示付款簽收簿僅自然人簽名，未蓋交
        易對象公司大小章，原告取得類此憑證卻不疑有異，顯
        有應注意、能注意而不注意之疏失。
      (3)本件違章事證明確已如前述，原核定按所漏稅額1,228,
        578 元處5 倍罰鍰，因原告於復查決定前已補繳本稅及
        以書面承認違章事實，復查決定依修正稅務違章案件裁
        罰金額或倍數參考表規定，改按所漏稅處2 倍罰鍰2,45
        7,100 元（計至百元止）並無違誤，訴願決定遞予維持
        ，於法亦無違誤，請續予維持。
    3.成弘企業社90年1 月至12月的進項來源見原處分卷第17頁
      ，其進項中9%取自於新瑞連工業股份有限公司，該公司是
      經營「小五金」，不可能出售紗、包裝材料給成弘企業社
      ，且該公司已經解散（庭呈公司登記資料表）﹔另外90%
      取自於政鎂公司，但政鎂公司根本沒有進貨來源（見原處
      分卷第18頁）已如前述，因此原告不可能向成弘企業社進
      貨。
    4.91年度的部分見原處分卷第21頁、第23頁及第25頁。成弘
      企業社有虛進及虛銷的事實，確實為一虛設行號，這是「
      紗及包裝材料」的部分，另外「工繳」的部分也就是工資
      ，見原處分卷第297 、298 頁，成弘企業社並沒有雇用員
      工，它只有一個負責人陳麗玟。
    5.原告主張大部分都用現金付款，經查發票共有16張，但原
      告以現金支付卻分成73筆支付，與一般商業常情有違。付
      款的簽收人都是自然人，沒有公司大小章，見原處分卷第
      219 、220 頁。
    6.原告另稱本件有財政部96年1 月31日台財稅字第09604012
      510 號函釋之適用，經查本件實際銷貨人並非成弘企業社
      ，故並不適用該函釋。
　　理  由
一、本件訴訟程序進行中，被告之代表人已由許虞哲變更為凌忠
    嫄，此有行政院96年8 月3 日院授人力字第09600256721 號
    令在卷可按，茲由新任代表人具狀聲明承受訴訟，核無不合
    ，應予准許。
二、原告起訴主張：成弘企業社固涉及虛設行號案件，且非原告
    之實際交易對象，惟其於90年9 月至91年6 月間，均有按期
    申報並繳納營業稅，依財政部95年5 月23日台財稅字第0950
    4535500 號函令，原告應免予受罰，為此訴請如聲明所示云
    云。
三、被告則以：原告確未向虛設行號成弘企業社進貨，是本件自
    無財政部95年5 月23日台財稅字第0950 4535500號函令之適
    用，原處分並無違誤等語置辯，求為駁回原告之訴。
四、按行為時營業稅法（90年7 月9 日修正名稱為加值型及非加
    值型營業稅法，下稱營業稅法）第15條規定：「（第1 項）
    營業人當期銷項稅額，扣減進項稅額後之餘額，為當期應納
    或溢付營業稅額。……（第3 項）進項稅額，指營業人購買
    貨物或勞務時，依規定支付之營業稅額。」第19條第1 項第
    1 款規定：「營業人左列進項稅額，不得扣抵銷項稅額：一
    、購進之貨物或勞務未依規定取得並保存第33條所列之憑證
    者。」第51條第5 款規定：「納稅義務人，有左列情形之一
    者，除追繳稅款外，按所漏稅額處1 倍至10倍罰鍰，並得停
    止其營業……五、虛報進項稅額者。」同法施行細則第52條
    第1 項規定：「本法第51條第5 款所定虛報進項稅額，包括
    依本法規定不得扣抵之進項稅額、無進貨事實及偽造憑證之
    進項稅額而申報退抵稅額者。」次按稅捐稽徵機關管理營利
    事業會計帳簿憑證辦法第21條第1 項前段規定：「對外營業
    事項之發生，營利事業應於發生時自他人取得原始憑證，如
    進貨發票……。」
五、是本件之爭執，在於：
  (一)成弘企業社是否係原告之實際交易對象？
  (二)被告認本件無財政部95年5 月23日台財稅字第09504535500
    號令釋之適用，是否有據？
六、關於成弘企業社是否係原告之實際交易對象部分：
  (一)查系爭統一發票所載之進貨品名分別為紗、包裝材料及工繳
    ，此有各該統一發票在原處分卷頁142-150 可按。惟查：
    1.依90及91年度營業人進銷項交易對象彙加明細表（進項來
      源）（見原處分卷頁17）記載之銷貨額所示，南陽實業股
      份有限公司607 元、特力翠豐股份有限公司1,006 元及3,
      161 元、政鎂企業有限公司（下稱政鎂公司）4,446,569
      元及15,627,739元，協陽企業有限公司1,714 元、新瑞連
      工業股份有限公司（下稱新瑞連公司）2,003,349 元及原
      田實業有限公司152,381 元；又查，依進項來源明細查詢
      （見原處分卷頁18以下）之記載，其中政鎂公司於90及91
      年度均沒有進貨之事實，新瑞連公司之行業代號為「小五
      金」業，是成弘企業社並沒有關於系爭貨品紗或包裝材料
      之進貨事實，自亦無將紗或包裝材料供銷售予原告之可能
      。
    2.再查，系爭分進貨品名為「工繳」，此係勞務服務，惟依
      原處分卷頁297 所附之綜合所得稅BAN 給付清單所示，成
      弘企業社於系爭2 年度均未僱請員工，是亦無提供原告勞
      務服務之可能。
  (二)又，原告主張貨款以支票及現金支付，並提出支票影本、支
    票存款對帳單、存摺影本及付款簽收簿等為證，查被告就原
    告提出之上開資料整理付款資料明細如原處分卷頁293-294
    所示，除總金額不相符外，亦看不出個別付款紀錄與發票所
    載金額之對應關係，且付款時間亦遠落後於發票開立日期，
    ，且查各該支票影本亦未有受款人之記載，付款簽收簿亦只
    有陳麗玟之簽名，未蓋成弘企業社印章，均違反商業常情。
  (三)以上無論自「物流」及「金流」面來看，均足證明原告與成
    弘企業社並無交易事實。
七、關於有無財政部95年5 月23日台財稅字第09504535500 號令
    釋之適用部分：
  (一)查本件原告之違章事實已如前述，原告為營業人有自實際交
    易相對人取得原始憑證之作為義務，應注意並能注意其實際
    交易相對人既非成弘企業社，卻疏未注意取得其統一發票，
    ，被告以原告於復查決定前已補繳本稅及以書面承認違章事
    實，乃於復查決定依修正稅務違章案件裁罰金額或倍數參考
    表規定，改按所漏稅處2 倍罰鍰2,457,100元（計至百元止
    ），核並無違誤，合先指明。
  (二)至按財政部95年5 月23日台財稅字第09504535500 號令釋：
    「一、稽徵機關查核營業人取得涉嫌虛設行號涉案期間開立
    之統一發票申報扣抵銷項稅額案件，仍應就交易雙方之進、
    銷貨情形覈實查核，不得逕按本部83年7 月9 日台財稅第83
    1601371 號函辦理，如無法查明營業人確無向其進貨，且該
    涉嫌虛設行號已依規定按期申報進、銷項資料，並按其應納
    稅額繳納者，應免予補稅處罰。二、本令發布日前之未確定
    案件，稽徵機關應儘速再予查核，依上開規定辦理。
  (三)本件如理由六所述，既經查明原告並未向成弘企業社進貨之
    事實，自無上開令釋所稱「無法查明營業人確無向其進貨」
    之情事，是被告認本件無上開令釋之適用，並無違誤。
  (四)況查上開令釋之適用，另尚有「該涉嫌虛設行號已依規定按
    期申報進、銷項資料，並按其應納稅額繳納者」之要件，查
    就此原告製作成弘企業社繳納營業稅之時間表（見本院卷頁
    29），記載成弘企業社所開立予原告之之發票之日期、銷售
    額、稅額、申報銷售金額及進貨金額、繳納之稅額及時間，
    核就其內容之真實，固與原告提出之401 申報書、營業稅繳
    款書及統一發票明細表（見本院卷頁30以下）之記載相符，
    且為被告所不爭執，惟查，成弘企業社於系爭2 年度取自原
    告之稅額為1,228,578 元，而成弘企業社卻合計繳納488,80
    2 元，不及應納稅額之4 成；再者，自成弘企業社之進項來
    看，其進貨對象及金額已如前述，異常比例在9 成以上，復
    自其銷項來看，依本院卷頁134 以下90及91年度營業人進銷
    項交易對象彙加明細表（銷項去路）所示，其於系爭2 年度
    共開立發票之銷售額為34,777,474元，應納稅額為1,738,88
    2 元，而成弘企業社合計繳納488,802 元，復如前述，是亦
    不能認為成弘企業社有「按其應納稅額繳納稅款」之情事。
八、綜上所述，原告之主張，並無可採，原處分關於系爭補稅及
    處罰部分俱無違誤，訴願決定遞予維持，亦無不合，原告徒
    執前詞，訴請撤銷，於法無據，應予駁回。
據上論結，本件原告之訴為無理由，爰依行政訴訟法第98條第1
項前段，判決如主文。
中　　華　　民　　國　　96　　年　　12　　月　　6 　　日
                  第五庭審判長法  官　張  瓊  文
                              法  官　蕭  忠  仁
                              法  官　王  碧  芳
上為正本係照原本作成。
如不服本判決，應於送達後20日內向本院提出上訴狀並表明上訴
理由，如於本判決宣示後送達前提起上訴者，應於判決送達後20
日內補提上訴理由書（須按他造人數附繕本）。
中　　華　　民　　國　　96　　年　　12　  月　  6　   日
            　　　　　　　　　書記官  徐  子  嵐
